【裁判字號】    99,聲,1369
【裁判日期】    991217
【裁判案由】    具保停止羈押
【裁判全文】
臺灣屏東地方法院刑事裁定
聲  請  人 即  柳聰賢律師
選任辯護人
被      告     陳三吉
上列被告因違反毒品危害防制條例案件（99年度重訴字第16 號
），聲請人即被告選任辯護人，為被告聲請具保停止羈押，本院
裁定如下：
    主  文
聲請駁回。
    理  由
一、聲請意旨略以：本案卷內證據均不足認定被告有起訴書所載
    犯行，犯罪嫌疑並不重大，且依大法官會議解釋第665 號、
    最高法院98年度台抗字第813 號裁定，被告應無羈押必要性
    ，非不得以保代押，又被告腿部曾遭槍擊，所內醫療資源不
    足，有於所外就醫之必要，更須領取另案冤獄賠償金，故聲
    請具保停止羈押等語。
二、按刑事訴訟法第101條第1項首段文字即表明羈押之目的，唯
    在於保全之必要，且受比例原則限制。是倘單以犯重罪作為
    羈押之要件，除可能背離羈押應係不得已之最後手段性質外
    ，其對被告武器平等與充分防禦權行使上之限制，亦有違背
    比例原則之虞，更因何異刑罰之預先執行，違背無罪推定原
    則所禁止對未經判決有罪確定之被告執行刑罰，及禁止僅憑
    犯罪嫌疑就施予被告類似刑罰措施之精神。考諸刑事訴訟法
    第101條第1項第3 款規定之法理，實係因被告所犯為死刑、
    無期徒刑或最輕本刑為五年以上有期徒刑之罪，可以預期將
    受重刑宣判，其為規避刑罰之執行而妨礙追訴、審判程序進
    行之可能性增加，國家刑罰權有難以實現之危險，是為防免
    其實際發生，在此維持重大之社會秩序及增進重大之公共利
    益之限度內（憲法第23條），乃具有正當性。從而，基於憲
    法保障人民身體自由之意旨，被告犯上開重罪條款且嫌疑重
    大者，仍應有相當理由認為其有逃亡、湮滅、偽造、變造證
    據或勾串共犯或證人等之虞，法院斟酌命該被告具保、責付
    或限制住居等侵害較小之手段，均不足以確保追訴、審判或
    執行程序之順利進行，此際予以羈押，方堪稱係屬維持刑事
    司法權有效行使之最後必要手段。是被告縱然符合上揭第 3
    款之羈押事由，法官仍須就犯罪嫌疑是否重大、有無羈押必
    要、有無不得羈押之情形予以審酌，非謂一符合該款規定之
    羈押事由，即得予以羈押（大法官會議釋字第665 號解釋意
    旨照）。上揭所稱「相當理由」，與同條項第1 款、第2款
    法文內之「有事實足認有……之虞」（學理上解釋為「充分
    理由」）尚屬有間，其條件當較寬鬆。良以重罪常伴有逃亡
    、滅證之高度可能，係趨吉避凶、脫免刑責、不甘受罰之基
    本人性，倘一般正常之人，依其合理判斷，可認為該犯重罪
    嫌疑重大之人具有逃亡或滅證之相當或然率存在，即已該當
    「相當理由」之認定標準，不以達到充分可信或確定程度為
    必要。再其認定，固不得憑空臆測，但不以絕對客觀之具體
    事實為限，若有某些跡象或情況作為基礎，即無不可。至相
    關之事實或跡象、情況，鑑於此非屬實體審判之核心事項，
    自以自由證明為已足，並不排斥傳聞證據，斯不待言（最高
    法院98年度台抗字第668 號裁定意旨參照）。
三、查本件被告陳三吉因違反毒品危害防制條例，經台灣屏東地
    方法院檢察署檢察官依毒品危害防制條例第4 條第2 項、第
    8 條第3 項罪名提起公訴，前經本院訊問後，認為其犯罪嫌
    疑重大，有事實足認有勾串共犯或證人之虞及所犯為死刑、
    無期徒刑或最輕本刑為5 年以上有期徒刑之罪之事由，非予
    羈押，顯難進行審判及執行，爰依刑事訴訟法第101 條第1
    項第2 款、第3 款規定，裁定自民國99年7 月27日起執行羈
    押並禁止接見通信，且自同年10月27日延長羈押2 月。本案
    被告陳三吉矢口否認犯行，惟其所犯最重法定刑為7 年以上
    有期徒刑之重罪，依卷內所附證據，犯罪嫌疑確屬重大，且
    公訴意旨所指其販賣第二級毒品之犯罪罪數更高達26次，復
    參以卷附通訊監聽譯文，被告與其辯護人所聲請傳喚之證人
    均有多次、密集之通話，是在相關證人到庭證述究明事實前
    ，難謂被告不會因避免將來遭處重刑而與證人勾串，況被告
    所涉犯之販賣第二級及轉讓第三級毒品之罪，影響社會秩序
    及公共利益程度重大，依上所述，本件羈押原因尚未消滅，
    仍有羈押之必要，具保、責付、限制住居均不足以確保追訴
    、審判或執行程序之順利進行。至聲請具保停止羈押狀所載
    被告身體狀況有就醫之必要云云，經本院函詢屏東看守所，
    該所回函本院為「被告於99年11月22日戒送至行政院衛生署
    屏東醫院皮膚科門診，經診治為右大腿縫合疤痕，目前無治
    療必要」，所附行政院衛生署屏東醫院診斷證明書亦載被告
    「目前不需要治療」等語，是亦無刑事訴訟法第114 條第1
    項第3 款之事由。另具保停止羈押狀所述被告須具保以聲請
    領取冤獄賠償金云云，更與羈押事由及要件審核無涉，自不
    足採為被告應予停止羈押之依據。
四、綜上所述，本件被告羈押原因仍然存在，且仍有羈押之必要
    無從因具保或其他手段而取代，聲請人所請自難准許，應予
    駁回，爰依刑事訴訟法第220 條，裁定如主文。
中    華    民    國    99    年    12    月    17    日
                  刑事第五庭    審判長法  官  林家聖
                                      法  官  謝濰仲
                                      法  官  劉怡孜
以上正本證明與原本無異。
如不服本判決應於收受判決後10日內向本院提出上訴書狀，並應
敘述具體理由；其未敘述上訴理由者，應於上訴期間屆滿後20日
內向本院補提理由書（均須按他造當事人之人數附繕本）「切勿
逕送上級法院」。
中    華    民    國    99    年    12    月    21    日
                                      書記官  薛慧茹

司法院資訊處製作；財團法人民間司法改革基金會備份。
